臺灣高等法院臺中分院刑事判決
110年度上訴字第371號

上  訴  人  
即  被  告  林明宗



選任辯護人  吳建寰律師（法扶律師）
上列上訴人即被告因違反毒品危害防制條例等案件，不服臺灣臺
中地方法院109年度訴字第1527號中華民國109年12月16日第一審
判決（起訴案號：臺灣臺中地方檢察署109年度毒偵字第1378號
、109年度偵字第12890號，移送併辦案號：臺灣臺中地方檢察署
109年度偵字第21092號），提起上訴，本院判決如下：
    主  文
原判決關於如其附表一編號1、2所示罪刑與就林明宗定應執行刑
部分，均撤銷。
林明宗意圖供製造毒品之用，而栽種大麻（共2罪），各處如附
表一編號1、2「主文」欄所示之刑。
其他上訴駁回。
林明宗撤銷改判與上訴駁回部分所處之刑，有期徒刑部分應執行
有期徒刑肆年陸月。
    事  實
一、林明宗明知大麻為毒品危害防制條例第2條第2項第2款所定
    之第二級毒品，依法不得栽種、持有，詎各意圖供製造毒品
    之用，基於栽種大麻之犯意，分別為下列犯行：
  ㈠於民國109年2月間某日，自真實姓名、年籍均不詳之人，取
    得不詳數量之大麻種子後，即植入其胞兄位於臺中市○○區○○
    路0○0號之工廠外之土壤內，持續施肥、澆水灌溉，培育大
    麻種子發芽成株，以此方式栽種大麻，其中6顆已出芽成長
    為大麻植株，惟嗣後均因枯萎遭移除。
  ㈡於109年4月17日某時，自真實姓名、年籍均不詳之人，取得3
    4顆大麻種子後，即在其友人位於臺中市○○區○○路0段000號4
    樓居所內，將上開大麻種子栽種在以濕潤衛生紙為基底之培
    養盒內，以此方式栽種大麻，其中13顆已出芽。
二、林明宗明知可發射子彈具有殺傷力之改造手槍、具殺傷力之
    子彈，分屬槍砲彈藥刀械管制條例列管之槍砲、彈藥，未經
    許可不得持有，竟基於未經許可持有可發射子彈具殺傷力之
    改造手槍及子彈之犯意，於108年1月間某日，透過露天拍賣
    網站，向真實姓名、年籍均不詳之人，以新臺幣（下同）4
    萬5千元，同時購入可發射子彈具有殺傷力、仿半自動手槍
    製造之改造手槍1枝（槍枝管制編號：0000000000號）、具
    殺傷力之非制式子彈13顆（其中1顆已經林明宗試射擊發後
    丟棄，另經其試射無法擊發、不具殺傷力之非制式子彈2顆
    ，則不另為無罪之諭知，詳如後述），自該日起至109年4月
    23日下午4時50分許為警查獲時止，非法持有之。
三、林明宗明知四氫大麻酚係毒品危害防制條例第2條第2項第2
    款所定之第二級毒品，依法不得持有，竟基於持有第二級毒
    品之犯意，於109年4月間某日，在位於臺中市之某地下賭場
    ，向某真實姓名、年籍均不詳、綽號「遠仔」之成年人取得
    含有第二級毒品四氫大麻酚之煙草2包（含包裝袋2只，總驗
    餘淨重10.9797公克）而持有之。
四、嗣林明宗於109年4月23日下午4時50分許，在臺中市○○區○○
    路0段000號前為警拘獲。員警復得臺中市○○區○○路0段000號
    4樓房屋承租人吳姿瑜之同意執行搜索，扣得如附表二、三
    所示之物（林明宗涉犯施用第二級毒品罪嫌部分，由原審法
    院另行審理）。
五、案經臺灣臺中地方檢察署檢察官指揮臺中市政府警察局刑事
    警察大隊、臺中市政府警察局第六分局移送後偵查起訴。
    理  由
一、證據能力之說明：
  ㈠被告以外之人於審判外之陳述，雖不符刑事訴訟法第 159條
    之1至第 159條之4之規定，而經當事人於審判程序同意作為
    證據，法院審酌該言詞陳述或書面陳述作成時之情況，認為
    適當者，亦得為證據；當事人、代理人或辯護人於法院調查
    證據時，知有同法第159條第1項不得為證據之情形，而未於
    言詞辯論終結前聲明異議者，視為有前項之同意，刑事訴訟
    法第159條之5亦有明文，而該條規定之立法意旨，在於確認
    當事人對於傳聞證據有處分權，得放棄反對詰問權，同意或
    擬制同意傳聞證據可作為證據，屬於證據傳聞性之解除行為
    ，如法院認為適當，不論該傳聞證據是否具備刑事訴訟法第
    159條之1至第159條之4所定情形，均容許作為證據，不以未
    具備刑事訴訟法第159條之1至第159條之4所定情形為前提（
    最高法院104年度第3次刑事庭會議決議參照）。經查，本院
    下列所引用之供述證據，檢察官、被告林明宗及其辯護人於
    本院準備程序時均已表示同意有證據能力（本院卷第129頁
    ），且迄至本院言詞辯論終結前，亦均未聲明異議，可認均
    同意作為本案證據，本院審酌該等證據之取得過程並無瑕疵
    ，與本案待證事實間復具有相當之關聯性，以之為本案證據
    尚無不當，認為得為本案之證據，是依刑事訴訟法第159條
    之5之規定，均有證據能力。
  ㈡又其他經本案引用之非供述性之書物證，均係以該等證據本
    身作為證明方法，均非被告以外之人於審判外以言詞或書面
    所為之陳述，並非供述證據，自無刑事訴訟法第159條第1項
    之適用。從而，審酌上開證據之取得過程中，並無公務員違
    法取得證據之情況存在，本院亦認為上開證據係屬本案犯罪
    事實證明所必要，認均得採為本案證據。　
二、認定事實所憑證據及理由
    上揭事實欄一、二、三所載之事實，均據被告林明宗於偵查
    、原審及本院審理時坦承不諱；核與證人即前揭臺中市○○區
    ○○路0段000號4樓承租人吳姿瑜於警詢及偵查中之證述相符
    （見臺灣臺中地方檢察署109年度毒偵字第1378號卷〈下稱10
    9毒偵1378卷〉第159至177頁，臺灣臺中地方檢察署109年度
    偵字第12890號卷〈下稱109偵12890卷〉第189至192頁），另
    各有下列事證可資佐證：
  ㈠事實欄一部分，有現場及扣案物照片、培養盒及大麻種子照
    片、自願受搜索同意書、臺中市政府警察局刑事警察大隊搜
    索扣押筆錄、扣押物品目錄表、大麻植株照片附卷可稽（見
    109偵12890卷第19至27、85至101、331頁，109毒偵1378卷
    第101、121至129頁），扣案之大麻種子34顆，其中13顆已
    發芽，此有上開大麻種子照片可證，其餘未發芽種子經警送
    衛生福利部草屯療養院鑑定，結果略以：種子外觀均一致，
    檢出含第二級毒品四氫大麻酚成分，隨機取10顆進行發芽試
    驗，均具發芽能力等語，有員警職務報告及該院109年5月12
    日草療鑑字第1090400552號鑑驗書在卷可參（見109偵12890
    卷第349、359頁），亦有扣案如附表二編號1、2所示之物可
    憑。
  ㈡事實欄二部分，有自願受搜索同意書、臺中市政府警察局刑
    事警察大隊搜索扣押筆錄、扣押物品目錄表、現場及扣案物
    照片附卷可稽（見109偵12890卷第85至101、331頁，109毒
    偵1378卷第103至105頁），扣案之手槍1枝、子彈12顆先後
    經警及本院送請內政部警政署刑事警察局鑑定，結果略以：
    手槍1枝（槍枝管制編號：0000000000號）認係改造手槍，
    由仿半自動手槍製造之槍枝，換裝土造金屬槍管而成，擊發
    功能正常，可供擊發適用子彈使用，認具殺傷力。子彈12顆
    均係非制式子彈，由口徑9mm制式空包彈組合直徑約8.9mm金
    屬彈頭而成，均可擊發，認具殺傷力等語，有該局109年6月
    12日刑鑑字第1090049968號鑑定書、109年10月6日刑鑑字第
    109077653號函存卷可佐（見109偵12890卷第347頁，原審卷
    第211頁），亦有扣案如附表二編號4、附表三編號2所示之
    物可憑。
  ㈢事實欄三部分，有自願受搜索同意書、臺中市政府警察局刑
    事警察大隊搜索扣押筆錄、扣押物品目錄表及扣案物照片附
    卷可稽（見109偵12890卷第85至101、331頁，109毒偵1378
    卷第113至115頁），扣案之煙草1包（編號1-13-1）經警送
    請衛生福利部草屯療養院鑑定，結果略以：含有第二級毒品
    四氫大麻酚及第三級毒品愷他命、非列管成分尼古丁，驗餘
    淨重4.5397公克等語，有該院109年5月6日草療鑑字第10904
    00556號鑑驗書在卷可稽（見109偵12890卷第231頁）；其餘
    煙草2包經原審送請法務部調查局鑑定，結果略以：編號1-1
    3-2之煙草1包含第二級毒品大麻成分，驗餘淨重6.44公克。
    編號1-13-3之煙草1包未發現含法定毒品成分等語，有該局1
    09年7月15日調科壹字第10900284480號函附卷可參（見原審
    卷第77頁），亦有扣案如附表二編號3所示之物可憑，足認
    被告持有2包第二級毒品大麻煙草。公訴意旨漏未敘明被告
    持有第二級毒品之數量，爰予補充。
  ㈣綜上所述，本案事證業已明確，被告所犯意圖供製造毒品之
    用，而栽種大麻、未經許可持有可發射子彈具有殺傷力之改
    造手槍及子彈、持有第二級毒品犯行，均堪認定，應依法論
    科。
三、論罪科刑
  ㈠按行為後法律有變更者，適用行為時之法律，但行為後之法
    律有利於行為人者，適用最有利於行為人之法律，刑法第2
    條第1 項定有明文。查：
  ⒈被告行為後，槍砲彈藥刀械管制條例第4條、第7條、第8條規
    定，於109年6月10日經修正公布，並自同年6月12日生效，
    參酌該條例之修正說明略以：鑒於現行查獲具殺傷力之違法
    槍枝，多屬非制式槍枝，可遠距離致人死傷，且殺傷力不亞
    於制式槍枝，對人民生命、身體、自由及財產法益之危害，
    實與制式槍枝無異；又非制式槍枝之取得成本遠低於購買制
    式槍枝，且製造技術門檻不高、網路取得改造資訊容易，導
    致非制式槍枝氾濫情形嚴重，若區分制式與否而分別適用第
    7條或第8條處罰，將使不法分子傾向使用非制式槍砲從事不
    法行為，以規避第7條較重之刑責，無異加深不法分子大量
    使用非制式槍砲之誘因，為有效遏止持非制式槍砲進行犯罪
    情形，非制式槍砲與制式槍砲罪責確有一致之必要。是依立
    法說明以觀，本次槍砲彈藥刀械管制條例之修正目的，在於
    有效遏止持非制式槍砲進行犯罪，乃認非制式槍砲與制式槍
    砲之罪責有一致之必要，故於槍砲彈藥刀械管制條例第4條
    、第7條至第8條均增加「制式或非制式」之構成要件，亦即
    不分制式或非制式，凡屬第7條所列各類槍枝型式之槍枝，
    有殺傷力者，概依第7條規定處罰。被告持有如附表二編號4
    所示之改造手槍1枝，屬修正前槍砲彈藥刀械管制條例第4條
    第1項第1款規定之「其他可發射金屬或子彈具有殺傷力之槍
    枝」，若未經許可而持有，依修正前同條例第8條第4項規定
    ，處3年以上10年以下有期徒刑，併科700萬元以下罰金。修
    正後同條例第4條第1項第1款規定，將槍砲區分為制式及非
    制式，故被告持有之改造手槍，屬上開規定之非制式手槍，
    若未經許可而持有，依修正後同條例第7條第4項規定，處5
    年以上有期徒刑，併科1,000萬元以下罰金，經比較修正前
    後規定，修正後之規定並未有利於被告，依刑法第2條第1項
    前段規定，適用被告行為時即修正前槍砲彈藥刀械管制條例
    第8條第4項規定。
  ⒉毒品危害防制條例第11條第2項原規定：「持有第二級毒品者
    ，處2年以下有期徒刑、拘役或新臺幣3萬元以下罰金」；嗣
    修正為：「持有第二級毒品者，處2年以下有期徒刑、拘役
    或新臺幣20萬元以下罰金」，於109年1月15日公布，在被告
    行為後之同年7月15日施行。比較新舊法之結果，新法提高
    罰金刑度，並未較有利於被告，依首揭規定，應適用被告行
    為時之舊法，即修正前毒品危害防制條例第11條第2項之規
    定。
  ㈡核被告林明宗就事實欄一㈠、㈡所為，均係犯毒品危害防制條
    例第12條第2項之意圖供製造毒品之用，而栽種大麻罪；就
    事實欄二所為，係犯修正前槍砲彈藥刀械管制條例第8條第4
    項之未經許可持有可發射子彈具有殺傷力之改造手槍罪、槍
    砲彈藥刀械管制條例第12條第4項之未經許可持有子彈罪；
    就事實欄三所為，係犯修正前毒品危害防制條例第11條第2
    項之持有第二級毒品罪。被告持有大麻種子之低度行為，為
    其意圖供製造毒品之用，而栽種大麻之高度行為所吸收，不
    另論罪。
  ㈢被告以同時購入具有殺傷力之改造手槍1枝及非制式子彈13顆
    之一行為，觸犯相異2罪名，為想像競合犯，依刑法第55條
    規定，應從一重之修正前槍砲彈藥刀械管制條例第8條第4 
    項之未經許可持有可發射子彈具有殺傷力之改造手槍罪處斷
    。
  ㈣按毒品危害防制條例第12條第2項規定：「意圖供製造毒品之
    用，而栽種大麻者，處5年以上有期徒刑，得併科新臺幣500
    萬元以下罰金」，不論行為人犯罪情節之輕重，均以5年以
    上有期徒刑之重度自由刑相繩，對違法情節輕微、顯可憫恕
    之個案，法院縱適用刑法第59條規定酌減其刑，最低刑度仍
    達2年6月之有期徒刑，無從具體考量行為人所應負責任之輕
    微，為易科罰金或緩刑之宣告，尚嫌情輕法重，致罪責與處
    罰不相當。上開規定對犯該罪而情節輕微者，未併為得減輕
    其刑或另為適當刑度之規定，於此範圍內，對人民受憲法第
    8條保障人身自由權所為之限制，與憲法罪刑相當原則不符
    ，有違憲法第23條比例原則。相關機關應自本解釋公布之日
    起1年內，依本解釋意旨修正之；逾期未修正，其情節輕微
    者，法院得依本解釋意旨減輕其法定刑至1/2等情，業據司
    法院大法官釋字第790號解釋在案。上揭規定既經司法院大
    法官釋字第790號解釋宣告定期失效，且其1年期限於110年3
    月19日亦已屆至，而該條規定復尚未經立法機關完成修法程
    序，考量本件被告所栽種大麻之規模、發芽成株之數量
　　，堪認本案被告林明宗上揭意圖供製造毒品之用，而栽種大
    麻犯行之違法情節輕微，本院縱適用刑法第59條規定酌減其
    刑（詳後論述），最低刑度依前揭規定仍達2年6月之有期徒
    刑，無從具體反應行為人所應負責任之程度，尚嫌情輕法重
    ，致罪責與處罰不相當，其對人民受憲法第8條保障人身自
    由權所為之限制，與憲法罪刑相當原則不符，有違憲法第23
    條比例原則，是依該第790號解釋意旨減輕其法定刑。
  ㈤被告本件所犯2次意圖供製造毒品之用，而栽種大麻罪、1 次
    未經許可持有可發射子彈具有殺傷力之改造手槍罪、1次持
    有第二級毒品罪間，犯意各別，行為互殊，應分論併罰。
  ㈥刑法第59條規定犯罪之情狀可憫恕者，得酌量減輕其刑，雖
    與同法第57條規定科刑時應審酌之一切情狀，並非有截然不
    同之領域，惟仍必須有其特殊之原因與環境等，在客觀上足
    以引起一般人之同情，認為宣告法定最低度之刑，猶嫌過重
    者，始有其適用。衡諸被告2次意圖供製造毒品之用，而栽
    種大麻犯行雖無可取，然事實欄一㈠部分僅6顆大麻種子發芽
    成株，嗣後均已枯萎，經被告自行拔除不復存在，事實欄一
    ㈡部分，被告栽種期間未逾1週，部分大麻種子甫出芽未久，
    其他種子均尚未發芽，犯罪所生損害尚非嚴重，對社會治安
    及國民健康之危害相對較小，又被告犯後就此2部分均始終
    坦承犯行，堪認有悔悟之心，惡性未至重大難赦之程度，縱
    依前揭司法院大法官釋字第790號解釋意旨，就已定期失效
    之原毒品危害防制條例第12條第2項規定本刑「5年以上有期
    徒刑」予以減輕後，仍尚失之過苛，客觀上應足以引起一般
    人之同情，有情輕法重之疑慮，爰就被告所犯上揭2次意圖
    供製造毒品之用，而栽種大麻犯行，均再依刑法第59條規定
    ，酌減其刑。
  ㈦辯護人另為被告辯護稱：本案員警執行搜索前，僅憑證人之
    證述單純主觀上懷疑被告涉有違反槍砲彈藥刀械管制條例、
    毒品危害防制條例之罪嫌，實無足資懷疑被告有犯罪之具體
    事證，而被告在臺中市○○區○○路0段000號前為警逮捕後，主
    動帶同員警前往該址4樓，因而查獲扣案如附表二、三所示
    之物，並坦認起訴書所載犯行，願接受裁判，其所犯如事實
    欄二、三所載犯行，應符合刑法第62條所定自首要件。且被
    告復提供其購買改造手槍之露天賣家帳號，供出來源協助調
    查，俾防止重大危害治安事件之發生，故就事實欄二部分，
    亦應依槍砲彈藥刀械管制條例第18條第4項規定，減輕其刑
    。再者被告始終坦承全部犯行，態度良好，已知悔悟，其持
    有改造手槍期間，除曾對空試射外未曾取出供其他不法行為
    所用，惡性顯非重大，是均應就被告所為各犯行依刑法第59
    條規定減輕其刑等語。經查：
  ⒈按對於未發覺之罪自首而受裁判者，得減輕其刑，刑法第62
    條前段定有明文，係指行為人對於未發覺之犯罪，在有偵查
    犯罪職權之公務員知悉犯罪事實及犯人之前，向職司犯罪偵
    查之公務員坦承犯行，並接受法院之裁判而言。所謂「發覺
    」，非以有偵查犯罪權之機關或人員確知其人犯罪無誤為必
    要，而於對其基於確切根據發生合理嫌疑時，即得謂為已發
    覺。稽之卷內證據資料，警方依據民眾檢舉及蒐證所得大麻
    植株照片等情資，懷疑被告已涉違反毒品危害防制條例、槍
    砲彈藥刀械管制條例之罪嫌，乃檢具相關證據資料，於109
    年4月20日向臺灣臺中地方法院聲請核發搜索票，本案搜索
    票之「案由」、「受搜索人」、「應扣押物」等欄，已分別
    載明：「毒品危害防制條例、槍砲彈藥刀械管制條例」、「
    林明宗」、「槍砲彈藥刀械管制條例所列之槍械子彈及其零
    組件。毒品危害防制條例案相關之毒品及施用毒品所必須之
    器具、針筒、分裝袋、磅秤、犯罪工具、行動電話及電磁紀
    錄等物」，員警嗣於同年月23日得承租人吳姿瑜之同意，在
    「臺中市○○區○○路0段000號4樓」執行搜索，扣得如附表二
    、三所示之物。本案搜索票雖記載受搜索處所為臺中市○○區
    ○○路0段000號3樓，然此無礙於警方於吳姿瑜同意搜索前已
    依據證人之證述、蒐證所得照片等客觀證據，建構被告與本
    案犯行間關聯性形成合理懷疑，而發覺被告涉嫌違反毒品危
    害防制條例、槍砲彈藥刀械管制條例等罪嫌之事實，並進而
    查獲，扣得相關大麻煙草及改造手槍、子彈等物，則被告縱
    在警方執行搜索時配合調查、坦承犯行，仍與上開自首之規
    定不合。
  ⒉按槍砲彈藥刀械管制條例第18條第4項關於自白減免其刑之規
    定，係以因而查獲或因而防止重大危害治安事件之發生為前
    提。蓋因犯罪人之自白，進而查獲槍砲、彈藥及刀械之來源
    供給者，及所持有槍砲、彈藥及刀械之去向，因而防止該重
    大危害治安事件之發生，或及早破獲相關之犯罪集團，避免
    該槍砲、彈藥及刀械續遭持為犯罪所用，得以消彌犯罪於未
    然，而有予減輕或免除其刑，以鼓勵自新之必要。故如犯本
    條例之罪後，雖於偵查或審判中自白，惟並未因而查獲該槍
    砲、彈藥、刀械之來源、去向，即與本規定之要件不符。（
    最高法院109年度台上字第3950號、109年度台上字第4764號
    刑事判決意旨參照）。查被告於警詢時供稱：扣案改造手槍
    、子彈之來源為露天拍賣帳號「rip886688」之人，其後來
    有用LINE通訊軟體與對方連繫，對方有提供受款帳戶，但該
    人已將LINE封鎖，其亦更換過手機，雙方對話紀錄不復保存
    ，其無法提供正確受款帳戶等語（見109偵12890卷第42至43
    頁），顯見被告無法提供上開帳號賣家之真實姓名、年籍資
    料或可供偵（調）察機關進一步查獲相關犯罪之具體資訊，
    難認有因被告之自白查獲來源或防止重大危安事件之發生，
    其所為如事實欄二所載犯行，不得依槍砲彈藥刀械管制條例
    第18條第4項規定減輕或免除其刑。此外，槍砲、彈藥之所
    以均為法令明文限制持有，係因槍砲、彈藥對於社會大眾之
    生命、身體、財產安全有嚴重之威脅，被告為智慮成熟之成
    年人，自不能諉為不知，竟明知而違背法令限制，持有殺傷
    力較高之仿半自動手槍製成之改造手槍及13顆子彈，曾經實
    際試射擊發，持有期間長達1年餘，足以危害社會治安，是
    依其行為之原因、情節及環境，對照修正前槍砲彈藥刀械管
    制條例第8條第4項規定之法定刑度，客觀上尚不足以引起一
    般人之同情，難認有情輕法重而有顯可憫恕之處，不得依刑
    法第59條規定，酌減其刑。
  ⒊被告另犯持有第二級毒品罪部分，其持有之大麻煙草驗餘淨
    重10.9797公克，數量非寡，與毒品危害防制條例第11條第2
    項所定法定刑度「2年以下有期徒刑、拘役或3萬元以下罰金
    」相衡，亦無客觀上足以引起一般人同情之情形，自亦無依
    刑法第59條規定酌量減輕其刑之餘地。
  ⒋綜上，辯護人上開主張均非足採。
　㈧檢察官移送併辦之犯罪事實，核與起訴書所載如事實欄二之
    事實同一，應為起訴效力所及，本院自應併予審理。
四、不另為無罪諭知
  ㈠公訴意旨另以：被告林明宗明知具殺傷力之子彈屬槍砲彈藥
    刀械管制條例列管之彈藥，未經許可不得持有，竟基於未經
    許可持有具殺傷力之子彈之犯意，於108年1月間某日，透過
    露天拍賣網站，向真實姓名、年籍不詳之人，購入子彈2 顆
    ，自該日起至為警查獲時止，非法持有之等語，因認被告此
    部分亦涉犯槍砲彈藥刀械管制條例第12條第4項之未經許可
    持有子彈罪嫌。
  ㈡按犯罪事實應依證據認定之，無證據不得認定犯罪事實；不
    能證明被告犯罪者，應諭知無罪之判決，刑事訴訟法第154
    條第2項及同法第301條第1項分別定有明文。
  ㈢公訴人認被告此部分涉犯槍砲彈藥刀械管制條例第12條第4項
    之未經許可持有子彈罪嫌，無非係以被告於警詢及偵查中之
    供述、臺中市政府警察局刑事警察大隊搜索扣押筆錄、扣押
    物品目錄表、現場照片、內政部警政署刑事警察局109年6月
    12日刑鑑字第1090049968號鑑定書為其論據。惟查，被告同
    時購入改造手槍1枝、子彈15顆後，其試射3顆僅擊發1顆，
    其他2顆因彈頭掉落未擊發等情，迭據被告於偵查及原審審
    理時供述明確（見109偵12890卷第183頁，原審卷第288頁）
    ，則被告未擊發之子彈2顆究有無殺傷力，已有疑問。本案
    未扣得該2顆子彈，即無從得知其外觀、組成、可否擊發等
    與有無殺傷力之認定密切相關之情狀，檢察官復未舉出其他
    積極證據證明該子彈2顆具有殺傷力，自不得逕以未經許可
    持有子彈罪責相繩。又此部分倘成立犯罪，與被告上開業經
    起訴並經前開論罪科刑之未經許可持有子彈犯行間為單純一
    罪關係，與其未經許可持有改造手槍犯行間具有想像競合犯
    之裁判上一罪關係，爰不另為無罪之諭知。
五、原審以被告林明宗犯如附表一編號3、4所示之罪事證明確，
    適用修正前毒品危害防制條例第11條第2項，毒品危害防制
    條例第18條第1項前段、第19條第1項，修正前槍砲彈藥刀械
    管制條例第8條第4項，槍砲彈藥刀械管制條例第12條第4項
    ，刑法11條、第2條第1項前段、第55條、第42條第3項、第3
    8條第1項等之規定，並以行為人之責任為基礎，審酌被告無
    視法律禁止持有毒品、未經許可持有改造手槍、子彈，持有
    數量非寡之大麻煙草、改造手槍1枝及非制式子彈13顆，曾
    經試射擊發，致生危害於社會治安，亦對他人生命、身體安
    全造成潛在風險，實值非難，兼衡被告持有、栽種期間長短
    ，上開物品幸未流入市面，被告為警查獲後，始終坦承全部
    犯行之態度，自陳高中畢業之智識程度、先前從事鐵工、經
    濟狀況勉持（見原審卷第292頁）等一切情狀，分別量處如
    附表一編號3、4所示之刑，併諭知併科罰金易服勞役之折算
    標準。復就沒收部分論以：
  ㈠扣案如附表二編號3所示之大麻煙草2包（總驗餘淨重10.9797
    公克），係屬本案查獲之第二級毒品，均應依毒品危害防制
    條例第18條第1項前段規定，不問屬於犯罪行為人與否，於
    被告犯如事實欄三所載犯行罪刑項下宣告沒收銷燬。至盛裝
    上揭毒品之包裝袋2只，以現今所採行之鑑驗方式，其內仍
    會殘留微量毒品，無法將之完全析離，併予沒收銷燬之。又
    鑑驗用罄之毒品，既已滅失，自無宣告沒收銷燬之必要。
  ㈡按違禁物，不問屬於犯罪行為人與否，沒收之，刑法第38條
    第1項定有明文。經查：
  ⒈大麻之種子、幼苗或植株，縱含有第二級毒品大麻之成分，
    如未經加工製造成易於施用之製品，應僅屬製造第二級毒品
    大麻之原料而已，尚難認係第二級毒品（最高法院99年度台
    上字第2048號刑事判決意旨參照），查扣案之附表二編號1
    所示之大麻種子34顆，經檢驗含有第二級毒品四氫大麻酚之
    成分，雖非第二級毒品大麻，僅屬製造大麻之原料，性質上
    仍屬禁止持有之違禁物，原判決關於被告該部分犯意圖供製
    造毒品之用，而栽種大麻罪刑雖經撤銷（詳後論述），然仍
    應依刑法第38條第1項規定，於被告犯如事實欄一㈡所載犯行
    罪刑項下宣告沒收；其因鑑驗用罄部分，因不復存在，不另
    宣告沒收。
  ⒉扣案如附表二編號4所示之物，屬槍砲彈藥刀械管制條例管制
    之物，為違禁物，自應依刑法第38條第1項規定，於被告犯
    如事實欄二所載犯行宣告沒收。
  ㈢按犯毒品危害防制條例第4條至第9條、第12條、第13條或第1
    4條第1項、第2項之罪者，其供犯罪所用之物，不問屬於犯
    罪行為人與否，均沒收之，同條例第19條第1項亦有明文。
    經查，附表二編號2所示之物係被告所有，供其於事實欄一㈡
    所載時、地栽種大麻所用等情，業據被告於原審審理時供承
    明確（見原審卷第286頁），亦有現場照片及扣案物照片在
    卷可稽（見109偵12890卷第19至21頁），即屬被告供其犯意
    圖供製造毒品之用，而栽種大麻罪所用之物，依毒品危害防
    制條例第19條第1項規定，不問屬於犯罪行為人與否，亦仍
    應予以沒收。
  ㈣扣案如附表三所示之物及業經被告擊發之子彈1顆，均不予宣
    告沒收銷燬或沒收：
  ⒈扣案如附表三編號2所示之非制式子彈12顆及已經被告擊發之
    子彈1顆，雖均有殺傷力，惟因被告試射及鑑定機關試射之
    結果，均已不具子彈之外型及功能，不具殺傷力，非屬違禁
    物，是均不予宣告沒收。
  ⒉扣案如附表三編號15所示之物雖均檢出第二級毒品甲基安非
    他命成分，此有衛生福利部草屯療養院109年5月5日草療鑑
    字第1090400557號、109年8月26日草療鑑字第1090800323號
    鑑驗書存卷可證（見109偵12890卷第233頁，原審卷第199頁
    ），惟依被告於原審審理時之供述（見原審卷第286頁），
    均係供其施用所用，而其涉犯施用第二級毒品罪嫌部分，業
    據原審法院另行審理中，卷內亦無證據可證與其為如事實欄
    所載各犯行有涉，故不予宣告沒收銷燬。
  ⒊扣案如附表三編號1、3至14所示之物固均屬被告所有，然綜
    觀全卷證據，尚無從證明為違禁物或由被告供本案犯罪所用
    ，或係其預備供犯罪所用之物，均不另為沒收之諭知。
  ⒋扣案如附表三編號16、17所示之物均非被告所有等情，業據
    被告於原審審理時供述在卷（見原審卷第286頁），核與證
    人吳姿瑜於警詢時之證述（見109毒偵1378卷第169頁）相符
    ，洵堪採信，又無證據證明被告對上開物品有處分權或與其
    本案各犯行有關，故均不予宣告沒收等情。
　　經核認事用法，尚無違誤，量刑亦稱妥適。被告林明宗就此
    部分提起上訴，並未提出其他有利之事證，徒以原判決此等
    部分量刑太重，而指摘原判決此等部分不當云云。然按刑之
    量定，係實體法上賦予法院得自由裁量之事項，倘其未逾越
    法律所規定之範圍，又未明顯違背正義，即不得任意指摘為
    違法。本件原審關於此等部分量刑時，已依刑法第57條各款
    之規定審酌被告之上開一切情狀，而量處罪刑，經核原審並
    未逾越法律所規定之範圍，又無明顯違背正義，被告執前詞
    指摘原判決不當，其此部分之上訴無理由，應予駁回。
六、原審對被告林明宗所犯如附表一編號1、2所示之罪部分，亦
    認事證明確，而予論罪科刑，本非無見，惟查：被告林明宗
    該2次所犯意圖供製造毒品之用，而栽種大麻犯行，於110年
    3月20日後已合於司法院大法官釋字第790號解釋自動減輕其
    本刑之意旨，原審判決未即適用，衡諸平等與比例原則，原
    審就此等部分之量刑即有未洽，被告林明宗以上開事由提起
    上訴，即為有理由；且原判決關於此部分既有上揭可議之處
    ，自應由本院將原判決此等部分之罪刑撤銷改判；而就原審
    對其所定之應執行刑部分，亦因上開部分之撤銷而失其依據
    ，併予撤銷。爰以行為人之責任為基礎，審酌被告漠視法令
    限制，出於好奇之心栽種大麻，於其自行移除枯萎之大麻植
    株後，仍欠缺法遵循意識，再次栽種數量更多之大麻，其中
    13顆已發芽，兼衡被告栽種期間長短，被告為警查獲後，始
    終坦承全部犯行之態度，自陳高中畢業之智識程度、先前從
    事鐵工、經濟狀況勉持（見原審卷第292頁）等一切情狀，
    分別量處如附表一編號1、2「主文」欄所示之罪刑。另與上
    開上訴駁回部分，綜合斟酌數罪併罰之恤刑性質及罪刑相當
    原則，被告所犯意圖供製造毒品之用，而栽種大麻犯行與持
    有第二級毒品犯行均屬毒品相關犯罪，持有之毒品種類相同
    ，犯罪罪質、目的與手段則異，另與未經許可持有改造手槍
    、子彈犯行間，均侵害社會法益，然犯罪類型、罪質、目的
    與手段迥異，及被告各次犯罪時間之差異等情，就有期徒刑
    部分定其應執行如主文第4項所示之刑，以示懲儆。
據上論斷，應依刑事訴訟法第368條、第369條第1項前段、第364
條、第299條第1項前段，毒品危害防制條例第12條第2項，刑法1
1條、第59條、第51條第5款，司法院大法官釋字第790號解釋，
判決如主文。
本案經檢察官張富鈞提起公訴及移送併辦，檢察官周穎宏到庭執
行職務。
中　　華　　民　　國　　110 　年　　5 　　月　　6 　　日
            刑事第七庭  審判長法  官  梁  堯  銘
                              法  官  羅  國  鴻
                              法  官  張  智  雄
以上正本證明與原本無異。
持有第二級毒品部分不得上訴；其他得上訴。
如不服本判決應於收受送達後二十日內向本院提出上訴書狀，其
未敘述上訴理由者，並得於提起上訴後二十日內向本院補提理由
書（均須按他造當事人之人數附繕本）「切勿逕送上級法院」。

                              書記官  陳  玫  伶
中　　華　　民　　國　　110 　年　　5 　　月　　6 　　日
附錄本案論罪科刑法條：
修正前毒品危害防制條例第11條
持有第一級毒品者，處三年以下有期徒刑、拘役或新臺幣五萬元
以下罰金。
持有第二級毒品者，處二年以下有期徒刑、拘役或新臺幣三萬元
以下罰金。
持有第一級毒品純質淨重十公克以上者，處一年以上七年以下有
期徒刑，得併科新臺幣一百萬元以下罰金。
持有第二級毒品純質淨重二十公克以上者，處六月以上五年以下
有期徒刑，得併科新臺幣七十萬元以下罰金。
持有第三級毒品純質淨重二十公克以上者，處三年以下有期徒刑
，得併科新臺幣三十萬元以下罰金。
持有第四級毒品純質淨重二十公克以上者，處一年以下有期徒刑
，得併科新臺幣十萬元以下罰金。
持有專供製造或施用第一級、第二級毒品之器具者，處一年以下
有期徒刑、拘役或新臺幣一萬元以下罰金。

毒品危害防制條例第12條
意圖供製造毒品之用，而栽種罌粟或古柯者，處無期徒刑或七年
以上有期徒刑，得併科新臺幣七百萬元以下罰金。
意圖供製造毒品之用，而栽種大麻者，處五年以上有期徒刑，得
併科新臺幣五百萬元以下罰金。
前二項之未遂犯罰之。

修正前槍砲彈藥刀械管制條例第8條
未經許可，製造、販賣或運輸制式或非制式鋼筆槍、瓦斯槍、麻
醉槍、獵槍、空氣槍或第四條第一項第一款所定其他可發射金屬
或子彈具有殺傷力之各式槍砲者，處無期徒刑或五年以上有期徒
刑，併科新臺幣一千萬元以下罰金。
未經許可，轉讓、出租或出借前項所列槍砲者，處五年以上有期
徒刑，併科新臺幣一千萬元以下罰金。
意圖供自己或他人犯罪之用，而犯前二項之罪者，處無期徒刑或
七年以上有期徒刑，併科新臺幣一千萬元以下罰金。
未經許可，持有、寄藏或意圖販賣而陳列第一項所列槍砲者，處
三年以上十年以下有期徒刑，併科新臺幣七百萬元以下罰金。
第一項至第三項之未遂犯罰之。
犯第一項、第二項或第四項有關空氣槍之罪，其情節輕微者，得
減輕其刑。

槍砲彈藥刀械管制條例第12條
未經許可，製造、販賣或運輸子彈者，處一年以上七年以下有期
徒刑，併科新台幣五百萬元以下罰金。
未經許可，轉讓、出租或出借子彈者，處六月以上五年以下有期
徒刑，併科新台幣三百萬元以下罰金。
意圖供自己或他人犯罪之用，而犯前二項之罪者，處三年以上十
年以下有期徒刑，併科新台幣七百萬元以下罰金。
未經許可，持有、寄藏或意圖販賣而陳列子彈者，處五年以下有
期徒刑，併科新台幣三百萬元以下罰金。
第一項至第三項之未遂犯罰之。

附表一
編號 犯罪事實 主文  １ 事實欄一㈠  林明宗意圖供製造毒品之用，而栽種大麻，處有期徒刑壹年陸月。  ２ 事實欄一㈡  林明宗意圖供製造毒品之用，而栽種大麻，處有期徒刑壹年陸月。扣案如附表二編號1、2所示之物，均沒收之。  ３ 事實欄二 林明宗未經許可持有可發射子彈具有殺傷力之改造手槍，處有期徒刑參年拾月，併科罰金新臺幣伍萬元，罰金如易服勞役，以新臺幣壹仟元折算壹日。扣案如附表二編號4 所示之物，沒收之。  ４ 事實欄三 林明宗持有第二級毒品，處有期徒刑柒月。扣案如附表二編號3 所示之物，均沒收銷燬之。 


附表二：宣告沒收（銷燬）之物
編號 物品名稱及數量 沒收（銷燬） 備註  １ 大麻種子34顆 沒收 1.其中13顆已出芽。 2.衛生福利部草屯療養院109 年5月12日草療鑑字第1090400552號鑑驗書（見109 偵12890 卷第259頁 ）。  ２ 大麻種子培養盒1個 沒收   ３ 大麻煙草2 包（含包裝袋2 只，編號1-13-1、1-13-2） 沒收銷燬 1.編號1-13-1驗餘淨重4.5397公克（衛生福利部草屯療養院109 年5 月6 日草療鑑字第1090400556號鑑驗書〈見109 偵12890 卷第231 頁〉）。 2.編號1-13-2驗餘淨重6.44公克（法務部調查局109 年7 月15日調科壹字第10900284480 號函〈見原審卷第77頁〉）。  ４ 改造手槍1 枝（槍枝管制編號：0000000000號） 沒收 內政部警政署刑事警察局109 年6月12日刑鑑字第1090049968號鑑定書（見109 偵12890 卷第347 頁） 
附表三：不宣告沒收（銷燬）之物
編號 扣案物名稱及數量 備註  １ 煙草1 包（含包裝袋1 只，編號1-13-3） 未發現含法定毒品成分（法務部調查局109年7 月15日調科壹字第10900284480 號函〈見原審卷第77頁〉）。  ２ 非制式子彈12顆 均已試射完畢。 1.內政部警政署刑事警察局109 年6 月12日刑鑑字第1090049968號鑑定書（見109 偵12890 卷第347 頁）。 2.內政部警政署刑事警察局109 年10月6 日刑鑑字第1090077653號函（見原審卷第211頁）。  ３ 電子磅秤3台   ４ 吸食器2組   ５ 分裝夾鏈袋5包   ６ 密封袋2個   ７ iPhone手機3支   ８ 火藥1罐   ９ 通槍條2支  １０ 小型鑽床1個  １１ 電鑽、打壓器、手動固定器、小型鐵槌、活動板手、鋼鋸、固定夾、鋼剪各1 支  １２ 矽力康、六角板手各1 組  １３ 螺絲起子3支  １４ 現金74,000元  １５ 甲基安非他命5包 1.衛生福利部草屯療養院109 年5 月5 日草療鑑字第1090400557號鑑驗書（見109 偵12890 卷第233頁）。 2.衛生福利部草屯療養院109 年8 月26日草療鑑字第1090800323號鑑驗書（見原審卷第199頁）。 １６ K盤1個  １７ 愷他命1包 衛生福利部草屯療養院109 年5 月6 日草療鑑字第1090400556號鑑驗書（見109 偵12890 卷第231頁）。